【裁判字號】    97,上訴,1687
【裁判日期】    980107
【裁判案由】    強盜等
【裁判全文】
臺灣高等法院刑事判決                97年度上訴字第1687號
上  訴  人  臺灣新竹地方法院檢察署檢察官
被      告  丙○○
                    （現於臺灣新竹監獄執行中)
選任辯護人  翁祖立律師
被      告  戊○○
                    （現於臺灣新竹監獄執行中）
選任辯護人  王展星律師
被      告  己○○
                      樓
                    （現於臺灣新竹監獄執行中）
指定辯護人  本院公設辯護人陳德仁
上列上訴人因被告強盜等案件，不服臺灣新竹地方法院96年度訴
字第528 號，中華民國96年12月21日第一審判決（起訴案號：臺
灣新竹地方法院檢察署96年度偵字第2612號），提起上訴，本院
判決如下：
    主  文
原判決撤銷。
丙○○意圖為自己不法之所有，結夥三人以上，攜帶兇器，以強
暴至使不能抗拒，而取他人之物，累犯，處有期徒刑柒年拾月。
戊○○意圖為自己不法之所有，結夥三人以上，攜帶兇器，以強
暴至使不能抗拒，而取他人之物，處有期徒刑柒年伍月。
己○○意圖為自己不法之所有，結夥三人以上，攜帶兇器，以強
暴至使不能抗拒，而取他人之物，處有期徒刑柒年貳月。
    事  實
一、丙○○前曾於民國八十九年間因犯贓物罪，經臺灣板橋地方
    法院於九十年二月十六日以八十九年度訴字第二０九九號判
    處有期徒刑三月，於九十年五月十一日確定；又於九十年間
    因違反毒品危害防制條例案件，經臺灣板橋地方法院於九十
    年十月三十一日以九十年度訴字第一六六八號判處有期徒刑
    七月，於九十年十一月二十六日確定；又於九十年間因違反
    毒品危害防制條例案件，經臺灣板橋地方法院於九十年十一
    月二十日以九十年度易字第二一六六號判處有期徒刑七月，
    於九十一年五月十七日確定；前揭二案件，經臺灣板橋地方
    法院於九十一年七月十三日以九十一年度聲字第一四五六號
    定應執行刑為有期徒刑一年確定；嗣上揭三案件接續執行，
    於九十二年四月二十四日假釋出監，刑期至九十二年七月十
    三日未經撤銷假釋而視為已執行完畢，其猶不知悔改。
二、丙○○基於意圖為自己不法所有之強盜犯意，於九十六年二
    月二十五日晚間某時許，在新竹某地，以電話聯繫人在臺北
    之乙○○（業經原審法院通緝在案），並請其找人於翌（二
    十六）日上午一同南下新竹行搶，乙○○乃聯繫戊○○及己○○，四人即共同基於意圖為自己不法所有之犯意聯絡，於
    同年月二十六日上午某時許，由己○○駕駛乙○○所有車牌
    號碼3109—KG號自用小客車，搭載乙○○及戊○○，並由乙○○攜帶客觀上尚無法認定具有殺傷力之類似手槍一枝，一
    同自臺北南下新竹與丙○○會合，雙方見面後再前往位於新
    竹縣竹北市○○路四三九號之一之「佳堤汽車旅館」一一九
    號房，丙○○並在先前與友人甲○○約好要其代為約丁○○
    在該處碰面，而戊○○及己○○則趁甲○○及丁○○尚未抵
    達前，外出前往附近之五金行購買客觀上足以對人之生命、
    身體、安全造成危害，可資作為兇器之西瓜刀一支，及自乙○○所駕駛至該處之前述自用小客車中取出膠帶。俟同日上
    午十時三十分許，丁○○駕駛車牌號碼8396—HL號自用小客
    車搭載甲○○抵達上址時，丙○○即下樓關閉鐵門並帶領丁○○及甲○○上到二樓，當丁○○發覺氣氛有異而返回一樓
    準備離去時，己○○即將甲○○推進二樓之廁所內，並以膠
    帶貼住甲○○之嘴巴及捆綁手、腳，以此強暴方法至使甲○○不能抗拒。丙○○則持上開類似手槍自後攔追丁○○，乙○○及手持西瓜刀之戊○○亦緊接在丙○○之後前往攔阻丁○○，而於一樓壓制住丁○○後，乙○○即強取丁○○身上
    之鑰匙一串，由丙○○將丁○○押回二樓後，丙○○與己○○再以膠帶貼住丁○○之嘴巴及手、腳，以此強暴方法至使
    丁○○不能抗拒，丙○○捆綁丁○○後，即至廁所強取乙○○甲○○之約新臺幣（下同）五千元之戒指一枚、三千元之
    手機一支；乙○○則在一樓持取得之鑰匙開啟丁○○上開車
    牌號碼8396—HL號自用小客車車門，入內搜刮丁○○所有之
    皮包一只，內有現金十四萬元、約六萬元之鑽戒一只、約十
    五萬元之手錶一只、手機二支、中國信託商業銀行信用卡二
    張、存款簿一本、郵局提款卡一張、存款簿一本、護照、臺
    胞證、健保卡、汽、機車駕照、國民身分證、印章及第一級
    毒品海洛因一包（所涉違反毒品危害防制條例罪嫌，另經臺
    灣新竹地方法院檢察署檢察官偵辦中）等物，得手後己○○
    駕駛車牌號碼3109—KG號自用小客車搭載另三人返回臺北，
    途中乙○○分別交付約一萬元予戊○○及己○○，並將該包
    第一級毒品海洛因交予丙○○。嗣因丁○○及甲○○自行掙
    脫並報警處理，始為警循線查悉上情。
三、案經新竹縣警察局竹北分局報請臺灣新竹地方法院檢察署檢
    察官偵查起訴。
    理  由
壹、證據能力之判斷：
一、按刑事訴訟法有關傳聞法則及例外規定（第一百五十九至一
    百五十九條之五），如條文已明定得為證據者（如第一百五
    十九條之一第一項），或依規定原則上有證據能力（如第一
    百五十九條之一第二項），但當事人未抗辯其有例外否定證
    據能力情形者，即無庸就其如何具有證據能力而為說明。本
    件除被告戊○○之辯護人於本院準備程序中主張證人即被害
    人甲○○、丁○○於警詢、偵查中之陳述無證據能力外，被
    告丙○○、戊○○、己○○及辯護人對於本院認定事實所引
    用之被告以外之人於審判外陳述，包括人證及文書證據等，
    並無證據證明係公務員違背法定程序所取得，且檢察官、被
    告及辯護人於本院準備程序及審判期日中對本院所引用之相
    關卷證，就證據能力均表示不爭執，迄至言詞辯論終結前亦
    未再聲明異議。又該等證據，亦無刑事訴訟法第一百五十九
    條之四之顯有不可信之情況與不得作為證據之情形。本院審
    酌上開證據資料製作時之情況，尚無違法不當及證明力明顯
    過低之瑕疵，亦認為以之作為證據應屬適當，是依刑事訴訟
    法第一百五十九條至第一百五十九條之五規定，所引用之前
    開人證及文書證據，均有證據能力，合先敘明。
二、證人甲○○於偵查中向檢察官所為之陳述，屬被告以外之人
    於審判外所為之陳述，為傳聞證據，惟現階段刑事訴訟法規
    定檢察官代表國家偵查犯罪、實施公訴，依法其有訊問被告
    、證人及鑑定人之權，證人、鑑定人且須具結，而實務運作
    時，檢察官偵查中向被告以外之人所取得之陳述，原則上均
    能遵守法律規定，不致違法取供，是以，刑事訴訟法於九十
    二年二月六日修正時，即為兼顧理論與實務，以該法第一百
    五十九條之一第二項規定，除顯有不可信之情況者外，得為
    證據（參考刑事訴訟法第一百五十九條之一立法理由）。查
    上開證人甲○○於偵查中經具結後向檢察官所為之陳述，既
    非檢察官非法取供而得，而證人甲○○於原審審理中傳、拘
    不到，顯見證人所在已屬不明等情，有送達證書及拘提報告
    等存於原審卷可憑，本院審酌證人甲○○於檢察官偵查中所
    為之陳述，尚無顯有不可信之情況，即應認其於偵查中所為
    之證述，得作為證據。
三、至證人丁○○、甲○○於警詢中陳述，因屬被告以外之人於
    審判外之陳述，而證人甲○○固屬所在不明，然公訴人未能
    證明渠等之陳述，存有刑事訴訟法第一百五十九條之二或同
    法第一百五十九條之三規定之具有可信之特別情況，而得為
    證據之例外情況，是依同法第一百五十九條第一項之規定，
    並無證據能力。
貳、認定事實所憑之證據及認定之理由
    訊據被告丙○○、戊○○及己○○對於強盜被害人丁○○所
    有財物之犯行坦承不諱，惟均矢口否認有何強盜被害人甲○○之犯罪事實，被告丙○○辯稱：伊係與甲○○共謀強盜丁○○，故拿走甲○○之手機以取信丁○○，但伊未強取甲○○之戒指，事後隔一、二天，在台北市將手機歸還甲○○云
    云，被告戊○○、己○○均辯稱：不知何人取走甲○○之財
    物云云。經查：
一、被告丙○○、戊○○、己○○如何夥同同案被告乙○○，於
    上揭時地，由被告己○○將甲○○推進二樓之廁所內，並以
    膠帶貼住甲○○之嘴巴及捆綁手、腳；被告丙○○則持客觀
    上無法證明具有殺傷力之類似手槍自後攔追丁○○，被告戊○○手持客觀上足以對人之生命、身體、安全造成危害，可
    資作為兇器使用之西瓜刀，和同案被告乙○○亦緊接在後前
    往攔阻丁○○，在上址一樓將丁○○壓制後，被告乙○○強
    取丁○○身上之鑰匙一串，由被告丙○○將丁○○押回二樓
    ，被告丙○○與己○○以膠帶貼住丁○○之嘴巴及捆綁手、
    腳，同案被告乙○○即在一樓處丁○○所駕駛至該處之自用
    小客車內，強取被害人丁○○所有內裝有如事實欄所述財物
    及毒品之皮包一只得手，之後被告己○○即駕駛前揭自用小
    客車搭載另三人返回臺北，途中同案被告乙○○便分別交付
    一萬元予被告戊○○及己○○，並將該包第一級毒品海洛因
    交予被告丙○○施用等情，業經被告等三人承不諱，核與證
    人即被害人丁○○於檢察官偵查中、原審審理時具結證述被
    強盜情節等情（見九十六年度偵字第二六一二號卷第六十九
    頁至七十四頁、原審卷第三宗第七十六頁至一０一頁、第一
    ０五頁至一二六頁），暨證人甲○○於偵查中證述案發經過
    情形等情大致相符（見同上偵查卷第六十九頁至七十四頁）
    ，且有新竹縣警察局於九十六年三月十五日以竹縣警鑑字第
    0960007502號函送之內政部警政署刑事警察局九十六年三月
    十三日刑紋字第0960033479號鑑驗書一份、新竹縣政府警察
    局於九十六年六月二十五日以竹縣警鑑字第0960018577號函
    送之內政部警政署刑事警察局九十六年六月二十一日刑醫字
    第0960080837號鑑驗書一份、翻拍照片二幀、車牌號碼3109
    —KG號自用小客車車籍查詢資料、通聯調閱查詢單二份、車
    牌號碼8396—HL號自用小客車車籍查詢資料、新竹縣警察局
    鑑識課勘察採證同意書三份、證物清單二份、行動電話使用
    人資料六份及通聯資料十一份等在卷足稽（見同上偵查卷第
    五十五至五十七、八十六、八十七、一０七、一０九、二０
    一至二０四頁、九十六年度他字第五五０號卷第十四至十六
    、二十八、三十八至四十七、五十七、七十四至七十八、一
    ０二至一一四頁、原審卷第一宗第五十至九十九、一０一、
    一０三至一一八之一、一二四至一四二頁），足見被告等人
    此部分自白核與事實大致相符，足資為斷罪之基礎，上開事
    實首堪認定。
二、被告己○○雖直承有於上揭時地將甲○○推進二樓之廁所內
    ，以膠帶貼住甲○○之嘴巴及捆綁手、腳；被告丙○○則直
    承有取走甲○○之手機一支等情，惟被告等三人均矢口否認
    有何強盜甲○○之犯行，被告丙○○並辯稱：伊係與甲○○
    共謀強盜丁○○，故拿走甲○○之手機以取信丁○○，但伊
    未強取甲○○之戒指，事後隔一、二天，在台北縣新店市將
    手機歸還甲○○云云，被告戊○○、己○○均辯稱：不知何
    人取走甲○○之財物云云。惟查：
  (一)被告丙○○等三人夥同乙○○如何於上揭時地，由被告己○○將甲○○推進二樓之廁所內，以膠帶貼住甲○○之嘴巴及
    捆綁手、腳，以此強暴方法至使甲○○不能抗拒，復由被告
    丙○○強取甲○○之手機一支、戒指一枚，事後約一、二天
    ，經甲○○打電話聯絡上被告丙○○，要求被告丙○○返還
    ，被告丙○○才返還前開手機一支，惟戒指未歸還等情，業
    經證人甲○○於檢察官偵查中具結證述綦詳（見同上偵查卷
    第七十二至七十四頁）。況據被告丙○○於警詢時亦供承強
    盜所得財物中有甲○○所有之手機一支及戒指一枚（見同上
    偵查卷第十頁），核與證人甲○○證述係被丙○○強取其手
    機一支、戒指一枚之情相符，證人甲○○前列證述被強盜財
    物情節已堪信實。被告丙○○嗣於偵查中改稱未取甲○○任
    何財物等語（見同上偵查卷第六十一頁），迨至原審準備程
    序時才又坦承有拿取甲○○之手機一支，但否認有拿取甲○○之戒指等語（見原審卷第二宗第五十四頁），於本院審理
    時先供稱不知何人拿走甲○○之財物，經質之有無拿走甲○○之手機時，才又承認等情（見本院九十七年十二月二十四
    日審判筆錄），足見被告丙○○辯詞反覆不一，多所更迭，
    先後陳述不一，所為未取甲○○戒指之所辯，尚難採信。
  (二)被告丙○○所陳其與甲○○共謀強盜丁○○財物之情，為甲○○堅決否認（見同上偵查卷第七十四頁），被害人丁○○
    亦認甲○○不會與被告丙○○等人共謀設計強盜其財物等語
    （見同上偵查卷第七十四頁）。又被告等所供捆綁被害人甲○○之情節，係在丁○○發覺氣氛有異而轉身往樓下準備離
    去，被告丙○○、戊○○、乙○○自後攔追丁○○時，被告
    己○○即將甲○○推入二樓廁所，並以膠帶貼住甲○○之嘴
    巴及捆綁手、腳，此後丁○○才被丙○○押回二樓，由被告
    丙○○、己○○共同以膠帶捆綁丁○○，已如前述，果真甲○○係與被告等人共謀，甲○○必不會極力反抗，則被告等
    人尚在攔追丁○○，不知得否壓制丁○○時，有被告己○○
    看管甲○○即已足，何需急於將甲○○捆綁？又倘被告丙○○所述取走甲○○之手機係為取信丁○○，則理當讓丁○○
    聽聞或目睹渠等捆綁甲○○及取走甲○○手機等舉措，然觀
    諸證人丁○○於偵查中具結證稱：只知甲○○被推進廁所，
    之後之情形伊就不清楚等語（見同上偵查卷第七十一頁），
    顯見被告丙○○所辯為取信丁○○才取走甲○○之手機云云
    ，要與常情事理不合，尚難憑採。
  (三)次按刑法上財產犯罪之構成要件所稱意圖不法之所有，係反
    乎權利人之意思，剝奪其對特定物之占有，取而代之，對該
    物予以處分、利用，而為行使所有權內容之行為，其排除權
    利人之狀態，不以永續存在為必要。故取得他人之物而為暫
    用，是否成立財產犯罪，仍須視行為人有無不法所有意圖之
    主觀犯意而定，必自客觀上觀察，足認仍有返還之意思，僅
    返還前之一時占用，始可認無不法所有意圖，非可因其係一
    時使用，即謂其必非意圖不法所有而不成立財產犯罪。被告
    丙○○等人捆綁甲○○，強行取走甲○○之手機、戒指，被
    告丙○○雖於事後約二天將手機返還予甲○○，僅短暫占有
    ，然被告丙○○自承其取走甲○○手機後，有將自己的SIM
    卡插入甲○○之手機使用，嗣經甲○○請求才將手機歸還等
    情（見原審卷第三宗一百七十一頁背面、一百七十三頁正面
    ），核與證人甲○○於偵查中具結證述：案發後伊打電話罵
    丙○○說大家都是朋友，何必如此對待，丙○○就叫伊去台
    北拿手機等情相符（見同上偵查卷第七十三頁），佐以被告
    丙○○另強取甲○○之戒指，事後卻未返還，已如前述，足
    認被告丙○○主觀上，自始即無將強行取走甲○○之財物返
    還之意思，顯具不法所有之意圖。
  (四)被告戊○○、己○○雖辯謂不知何人取走甲○○之財物云云
    ，然被告戊○○、己○○既與被告丙○○、乙○○有強盜之
    犯意聯絡、行為分工，已如前述，渠等二人雖不知被告丙○○有強盜甲○○財物之事實，亦無礙於共同正犯之成立。
  (五)是以被告等上開所辯，核均係畏罪飾卸之詞，不足採信。被
    告等所為前開攜帶兇器結夥三人以上強盜被害人甲○○所有
    之戒指一枚、手機一支之事實，亦堪以認定。
三、綜上所述，被告丙○○、戊○○、己○○夥同同案被告乙○○所為前開攜帶兇器結夥三人以上強盜他人所有財物之犯行
    ，堪以認定，本案事證明確，應予依法論科。
參、論罪：
一、按刑法第三百二十一條第一項第三款之攜帶兇器竊盜罪，係
    以行為人攜帶兇器竊盜為其加重條件，此所謂兇器，其種類
    並無限制，凡客觀上足對人之生命、身體、安全構成威脅，
    具有危險性之兇器均屬之，且祇須行竊時攜帶此種具有危險
    性之兇器為已足，並不以攜帶之初有行兇之意圖為必要，最
    高法院著有七十七年度台上字第五二五三號判例意旨可資參
    照。查被告等行為時所攜之西瓜刀一支雖未扣案，然西瓜刀
    乃用以切剖西瓜而得名，屬質地堅硬，刀鋒銳利之刀械，若
    持以行兇，依一般社會觀念，足以使人之生命、身體、安全
    產生危險，自堪認為兇器。至被告等人另攜疑似手槍一支，
    既未扣案，復查無證據足資認定係具有殺傷力（詳如後述）
    或客觀上具有危險性之兇器，依罪疑唯輕之法則，不應遽認
    該疑似手槍屬兇器，附此敘明。次按強取財物罪之內容，當
    然含有使人行無義務之事，或妨害人行使權利，或剝奪人行
    動自由等妨害自由之性質，強盜罪一經成立，則妨害自由之
    行為，即已包含在內，自無另行成立妨害自由罪名之餘地；
    查被告等三人將被害人丁○○、甲○○捆綁，妨害被害人等
    之自由，以強盜被害人等所有之財物，犯罪時空密接，被害
    對象同一，故祇論以強盜罪已足。
二、核被告丙○○、戊○○、己○○結夥三人，攜帶兇器，以強
    暴之方法，至使被害人不能抗拒，而取得財物之行為，係犯
    刑法第三百三十條第一項之結夥三人以上攜帶兇器強盜罪（
    即犯強盜罪而有刑法第三百二十一條第一項第三、四款之情
    形）。被告等三人與乙○○間彼此具有犯意聯絡及行為分擔
    ，應依刑法第二十八條之規定，論以共同正犯。又被告等乃
    同時對被害人丁○○、甲○○為加重強盜既遂之犯行，係以
    一行為同時觸犯上開罪名，應依刑法第五十五條想像競合犯
    之規定從一重論以加重強盜既遂罪處斷。又被告丙○○有如
    犯罪事實欄所載論罪科刑執行完畢之情形，有本院被告前案
    紀錄表一份在卷足佐，其於有期徒刑執行完畢五年內再故意
    犯本件有期徒刑以上之罪，應依刑法第四十七條第一項之規
    定，論以累犯，並加重其刑。
肆、撤銷之理由及科刑
    原審法院因認被告等三人罪證明確，予以論罪科刑，本非無
    見。惟被告等併有捆綁被害人甲○○，並強盜其財物之結夥
    三人以上攜帶兇器強盜犯行，惟原審不僅就捆綁被害人甲○○之行為恝置不論，且就強盜部分為不另為無罪之諭知，要
    有未合。檢察官就此部分上訴意旨略以：被告等事前預謀為
    本件犯行，到案後更不斷飾詞掩飾犯行，更見並無悔意，且
    渠等均有違反槍砲彈藥刀械管制條例之前科紀錄，渠等素行
    非佳，指摘原審量刑過輕，雖無理由，惟原判決既有上開可
    議之處，自無可維持。爰審酌被告等人均年輕力壯，不思以
    正當手段謀取財富，反以前述之結夥三人以上攜帶兇器之手
    段，強盜他人所有財物，影響社會秩序與被害人法益，渠等
    行徑殊值非難，以及所得財物、被告等人間分工情形、品行
    、生活狀況、智識程度，暨被告等人於原審及本院審理時終
    能坦承大部分犯行，尚知悔悟等一切情狀，分別量處如主文
    所示之刑，以資懲儆。又被告等人為上揭犯行時所使用之客
    觀上無法證明係具有殺傷力之疑似槍枝及西瓜刀各一支暨膠
    帶等物，均未經扣案，且被告等人係於事後經警循線查獲，
    而非於上揭汽車旅館當場查獲，查無證據證明該等作案工具
    尚屬存在，是以應認該等作案工具業已滅失，爰不予宣告沒
    收之，附此敘明。
伍、不另為無罪之諭知部分
一、公訴意旨另以：被告丙○○等人當時係持具有殺傷力之仿
    WALTHER廠PPK／S 型半自動手槍製造之改造槍枝而為上揭攜
    帶兇器結夥三人以上強盜他人所有財物之犯行，因認被告等
    人尚觸犯槍砲彈藥刀械管制條例第八條第四項之持有其他可
    發射子彈具有殺傷力之槍枝罪嫌等語。
二、按犯罪事實應依證據認定之，無證據不得認定犯罪事實；又
    被告或共犯之自白，不得作為有罪判決之唯一證據，仍應調
    查其他必要之證據，以察其是否與事實相符，刑事訴訟法第
    一百五十四條第二項、第一百五十六條第二項分別定有明文
    。而認定犯罪事實之證據，係指足以認定被告確有犯罪行為
    之積極證據而言，苟未能發現相當證據，或證據不足為不利
    於被告事實之認定時，即應為有利於被告之認定，更不必有
    何有利之證據，亦不能以推測或擬制之方法，以為裁判基礎
    ，最高法院二十九年度上字第三一０五號、四十年度臺上字
    第八十六號、五十六年度臺上字第八０七號判例意旨可資參
    照。又「認定犯罪事實所憑之證據，雖不以直接證據為限，
    間接證據亦包括在內；然而無論直接或間接證據，其為訴訟
    上之證明，須於通常一般之人均不致有所懷疑，而得確信其
    為真實之程度者，始得據為有罪之認定，倘其證明尚未達到
    此一程度，而有合理之懷疑存在時，事實審法院復已就其心
    證上理由予以闡述，敘明其如何無從為有罪之確信，因而為
    無罪之判決，尚不得任意指為違法」、「檢察官對於起訴之
    犯罪事實，應負提出證據及說服之實質舉證責任，倘其所提
    出之證據，不足為被告有罪之積極證明，或其指出之證明方
    法，無從說服法院以形成被告有罪之心證，基於無罪推定之
    原則，自應為被告無罪判決之諭知」，亦經最高法院著有七
    十六年度臺上字第四九八六號、九十二年度臺上字第一二八
    號判例意旨可參。
三、本件公訴意旨認被告等人尚有此部分犯行，係以被告丙○○
    於警詢之指認照片、內政部警政署刑事警察局九十六年四月
    三十日刑鑑字第0960062485號槍彈鑑定書等資為論據。
四、訊據被告等人均堅決否認於上揭時地持有具有殺傷力之改造
    手槍之犯行，被告丙○○辯稱：當時持有之槍枝是後來在另
    案被告黃仁利違反槍砲彈藥刀械管制條例案件中鐵灰色之空
    氣槍，並非具有殺傷力之改造手槍。被告戊○○及己○○則
    均辯稱：不知丙○○所持有之槍枝是何型式之槍枝，更不知
    具有殺傷力等語。
五、經查：
  (一)警方因偵辦本件強盜案件，而持臺灣臺北地方法院搜索票於
    九十六年四月十八日下午四時十分許，搜索被告己○○、戊○○位於臺北市○○區○○路二段二九九巷一弄四號四樓租
    屋處，起獲空氣槍一枝、具有殺傷力之改造手槍三枝、霰彈
    槍一枝等槍枝、子彈及其他主要組成零件等物，並當場查獲
    另案被告黃仁利在案（被告戊○○、己○○及另案被告黃仁
    利所涉違反槍砲彈藥刀械管制條例罪嫌，另經檢察官起訴）
    ，嗣經警於九十六年四月十八日下午三時許逮捕被告丙○○
    後，將上開扣得之槍枝照片交予被告丙○○指認，被告丙○○係指認仿WALTHER廠PPK／S 型半自動手槍製造之改造槍枝
    （槍枝管制編號0000000000號）為本件作案時所持槍枝，嗣
    於檢察官偵查中亦為相同之供述，而該槍枝經送鑑定結果，
    以性能檢驗法檢測，認係改造手槍，由仿WALTHER廠PPK ／S
    型半自動手槍製造之槍枝，換裝土造金屬槍管而成，經裝填
    具底火之適用彈殼測試，可擊發，應可供擊發適用子彈使用
    ，研判具殺傷力等情，固有被告丙○○之警詢筆錄、偵查訊
    問筆錄、指認照片三幀及內政部警政署刑事警察局九十六年
    四月三十日刑鑑字第0960062485號槍彈鑑定書一份在卷足憑
    ，然被告丙○○於原審準備程序、審理時均已更易之前供述
    而以上揭情詞置辯，是以被告丙○○於警詢、偵查中之自白
    已與其於原審及本院準備程序及審理時所為之供述有所出入
    ；而被告丙○○所辯稱：當天在警局有看到五支槍等情，核
    與另案被告黃仁利所涉犯他案中拍攝之查獲照片及新竹縣警
    察局槍枝初步檢視表五份相符（見九十六年度偵字第二六二
    一號卷第六十七頁上方照片、第七十至九十六頁），從而雖
    上揭另案被告黃仁利之案件中扣押物品清單係記載扣案槍枝
    有改造手槍三枝、霰彈槍一枝（見該偵查卷第十五頁），然
    被告丙○○所辯：當時有扣到五支槍，我還有跟警方說這不
    是槍，怎麼連這也拿回來一節，並非全然虛妄。又證人丁○○於警詢時係指述：另一男子是手持白鐵的滑套式的手槍等
    語（見同上偵查卷十七頁），迄於原審審理時卻又證述：當
    時丙○○拿的槍是整支黑色的等語，是以已有所不同，經原
    審當庭提示另案被告黃仁利所涉犯上揭違反槍砲彈藥刀械管
    制條例案件中所扣得除霰彈槍外之具有殺傷力之改造槍枝三
    枝（槍枝管制編號分別是000000 0000、0000000000及00000
    00000號）供其指認，其卻指認係槍枝管制編號0000000000
    號之該枝槍枝為當天被告丙○○所持槍枝等情，有原審審理
    筆錄在卷足參（見原審卷第三宗第一二四頁），從而依據證
    人即告訴人丁○○之指述，亦難認被告丙○○於案發當時所
    持有之槍枝確係其於警詢時所指認上揭槍枝管制編號000000
    0000號之該支槍枝。
  (二)再查，被告己○○於原審審理時固具結證述：本件作案當日
    ，被告丙○○作案所持之槍枝為白色（槍枝管制編號000000
    0000、0000000000號）其中一把，因為是很亮的銀色等語（
    見原審卷第三宗第一百四十七頁背面）；被告戊○○亦於原
    審審理時結稱：當日只見到一把槍，印象中槍是銀色還是鐵
    灰色，是亮面的等語（見原審卷第三宗第一百五十九頁背面
    ），雖與被告丙○○於警詢時及偵查中所供認之槍枝或有外
    觀顏色之一致性，然槍枝外觀、顏色不具獨特性，尤其是仿
    製之玩具手槍，有相同顏色、外觀者，不知凡幾，徒憑槍枝
    外觀、顏色相同即認係同一枝槍枝已嫌速斷。觀諸被告等三
    人一致供稱當日作案用之槍枝於作案後由同案被告乙○○帶
    走等語，被告己○○並進而證稱：本件作案用之槍枝、西瓜
    刀於作案後放在箱子裡帶走，過了幾天後，乙○○把箱子拿
    到伊前列被搜索之租屋處寄放，警方搜索起獲之槍、彈等物
    就是乙○○寄放箱子內之物品等情（見同上偵查卷第一百七
    十五頁），佐以警方搜索己○○前開租屋處時，並未起獲西
    瓜刀之情，已有相當合理懷疑同案被告乙○○作案後帶走放
    置槍枝、西瓜刀之箱子，事後有更換箱內之物品，故警方才
    未起獲原放置於箱內之西瓜刀，據此以觀，即難執同案被告
    乙○○於作案後數日再將該箱子寄放在被告己○○租屋處，
    遽而認定作案用之槍枝必屬前列扣案三枝改造手槍中之一枝
    。況警方查扣前列槍枝時，亦同起獲二枝改造槍管之槍砲主
    要組成零件，有前揭扣押物品目錄表及本院九十七年上訴字
    第三九一０號被告黃仁利等違反槍砲彈藥刀械管制條例案件
    刑事判決列印本一份在卷足憑，足見寄放上開槍枝者容有改
    造槍枝之行為，故縱使本件作案用之槍枝確實是前列查扣之
    槍枝其中一枝，於作案後數日才寄放在被告己○○租屋處，
    又歷一月餘才為警查獲，則自作案後迄被警起獲時，是否有
    人改造該枝槍枝，並非無疑，不能遽謂查扣前列槍枝之機械
    結構、功能與作案時相同，而為作案時之槍枝具有殺傷力之
    不利於被告之認定。
六、綜上所述，被告等人本件持以作案用之槍枝，是否具有殺傷
    力，要屬不明，尚有合理之懷疑存在，而無從確信該槍枝具
    有殺傷力。此外，復無其他確切證據足資證明被告等確有公
    訴人所指述之此部分持有可發射子彈具有殺傷力之改造槍枝
    罪嫌，此部分自不能證明被告等犯罪，惟因公訴人認此部分
    若成立犯罪，與前開論罪科刑部分，有想像競合犯之裁判上
    一罪關係，爰不另為無罪之諭知。原審因認被告此部分罪嫌
    ，核屬不能證明，不另為無罪之諭知，認事用法，核無不合
    ，檢察官執前開被告等人之不利於己之陳述，指摘原判決此
    部分不當，求予撤銷改判，為無理由，應予駁回。
據上論斷，應依刑事訴訟法第三百六十九條第一項前段、第三百
六十條、第二百九十九條第一項前段，刑法第二十八條、第三百
三十條第一項、第五十五條、第四十七條第一項，判決如主文。
本案經檢察官呂光華到庭執行職務。
中    華    民    國    98    年    1    月    7      日
                  刑事第九庭審判長法  官  陳貽男
                                  法  官  許宗和
                                  法  官  何信慶
以上正本證明與原本無異。
如不服本判決，應於收受送達後10日內向本院提出上訴書狀，其
未敘述上訴之理由者並得於提起上訴後10日內向本院補提理由書
（均須按他造當事人之人數附繕本）「切勿逕送上級法院」。
                                  書記官  王泰元
中    華    民    國    98    年    1     月    13    日
附錄：本案論罪科刑法條全文
中華民國刑法第330條
（加重強盜罪）
犯強盜罪而有第321條第1項各款情形之一者，處7 年以上有期徒
刑。
前項之未遂犯罰之。


司法院資訊處製作；財團法人民間司法改革基金會備份。
